【裁判字號】    98,簡上,127
【裁判日期】    980520
【裁判案由】    詐欺
【裁判全文】
臺灣臺北地方法院刑事判決             98年度簡上字第127號
上  訴  人
即  被  告  乙○○
上列上訴人即被告因詐欺案件，不服本院中華民國九十八年二月
二十五日九十八年度簡字第五○七號第一審刑事簡易判決（聲請
簡易判決處刑案號：臺灣臺北地方法院檢察署九十八年度偵字第
三四八號），提起上訴，本院管轄之第二審合議庭判決如下：
    主  文
上訴駁回。
乙○○緩刑年，並應自民國玖拾捌年捌月拾伍日起至民國壹佰
年肆月拾伍日止，按月於每月拾伍日前向甲○○支付新臺幣壹仟
伍佰元，合計新臺幣貳萬玖仟玖佰捌拾玖元之損害賠償，自民國
玖拾捌年捌月拾伍日起至民國壹佰年玖月拾伍日止，按月於每月
拾伍日前向丙○○支付新臺幣壹仟伍佰元，合計新臺幣萬陸仟
肆佰貳拾壹元之損害賠償。
    事  實
一、乙○○可預見提供金融帳戶、提款卡及密碼予他人，可能幫
    助他人遂行詐欺犯行，竟仍基於幫助他人犯詐欺罪之不確定
    故意，於民國九十七年九月底至同年十月初某日，在臺北市
    內湖區○○街一百三十八巷巷口，將其前於九十四年十月七
    日所申辦之合作金庫商業銀行長春分行（址設臺北市○○區
    ○○路二百零一號，下稱合庫長春分行）帳號○○六─00
    00000000000號帳戶之提款卡及密碼，以不詳代
    價，提供予真實姓名、年籍不詳、自稱「張代書」之成年男
    子使用以幫助之。嗣該自稱「張代書」之成年男子乃基於為
    自己不法所有之意圖，(一)先於九十七年十月十八日下午三時
    許，去電甲○○，佯稱：係電視購物人員，因簽收單有誤需
    至自動提款機更正云云，使甲○○陷於錯誤，遂依該成年男
    子之指示，於同日下午三時十八分許，匯款新臺幣（下同）
    二萬九千九百八十九元至上開乙○○之銀行帳戶內。(二)另於
    同日下午三時五十一分許，去電丙○○，佯稱：係電視購物
    人員，因公司內部作業疏忽誤將扣款方式勾選錯誤，需至自
    動提款機更正云云，使丙○○陷於錯誤，遂依該人之指示，
    先於同日下午四時三十四分許，匯款二萬九千九百八十九元
    ，又於同日下午四時五十九分許，匯款六千四百三十二元，
    共計三萬六千四百二十一元至上開乙○○之銀行帳戶內。俟
    甲○○、丙○○察覺遭騙而報警處理，經警循線查獲上情。
二、案經臺北市政府警察局中山分局報告臺灣臺北地方法院檢察
    署（下稱臺北地檢署）檢察官聲請簡易判決處刑。
    理  由
一、證據之認定：
    上開事實一之部分，業據證人即被害人甲○○、丙○○於警
    詢時證述明確，並有合庫長春分行九十七年十一月十一日合
    金長春字第○九七○○○四三三五號函附之系爭帳戶開戶資
    料及交易明細表一份（臺北地檢署九十八年度偵字第三四八
    號卷第十六至二十頁參照）以及自動櫃員機交易明細表三紙
    （同上偵查卷第七、十頁參照）在卷可證，且被告乙○○於
    本院九十八年五月六日審理時，對上開事實一之部分亦供承
    不諱（本院當日審判筆錄參照），是依(一)證人甲○○、丙○○之證述、(二)合庫長春分行九十七年十一月十一日合金長春
    字第○九七○○○四三三五號函附之系爭帳戶開戶資料及交
    易明細表一份以及(三)自動櫃員機交易明細表三紙等補強證據
    已足資擔保被告於本院審理時所為之上開任意性自白具有相
    當程度之真實性，而得確信被告前述自白之犯罪事實確屬真
    實，從而依刑事訴訟法第一百五十六條第一項及第二項規定
    ，本院自得依被告前述自白及該補強證據認定被告確有為前
    述幫助詐欺取財之犯行，本件事證明確，被告之犯行堪以認
    定。
二、論罪科刑之法律適用：
  (一)按刑法上之幫助犯，係對於犯罪與正犯有共同之認識，而以
    幫助之意思，對於正犯資以助力，而未參與實施犯罪之行為
    者而言（最高法院七十五年度臺上字第一五○九號、八十八
    年度臺上字第一二七○號判決亦同此意旨）。是以，如未參
    與實施犯罪構成要件之行為，且係出於幫助之意思提供助力
    ，即屬幫助犯，而非共同正犯。本件被告乙○○基於幫助之
    犯意，提供前述銀行帳戶之提款卡及密碼與真實姓名、年籍
    不詳、自稱「張代書」之成年男子，該成年男子利用被告之
    幫助，意圖為自己不法之所有，施用詐術使被害人甲○○、
    丙○○陷於錯誤，因而匯款至被告所提供之上揭銀行帳戶內
    ，是被告所為係參與詐欺罪構成要件以外之行為，且在無證
    據證明被告係以正犯而非以幫助犯之犯意參與犯罪之情形下
    ，應認其所為係幫助犯而非正犯行為。核被告所為，係幫助
    犯刑法第三百三十九條第一項詐欺取財罪。被告提供帳戶資
    料予該姓名年籍不詳之成年人而幫助其實施詐騙被害人甲○○、丙○○之犯行，為實質上一罪之關係，是應論以一幫助
    詐欺罪。被告幫助他人犯上開詐欺取財之罪，爰依刑法第三
    十條第二項之規定，按正犯之刑減輕之。
  (二)原審依刑事訴訟法第四百四十九條第一項前段、第三項、第
    四百五十四條第二項，刑法第三百三十九條第一項、第三十
    條、第四十一條第一項前段，刑法施行法第一條之一之規定
    ，判處被告拘役五十五日，如易科罰金，以新臺幣一千元折
    算一日，經核其認事用法均無違誤，量刑亦稱妥適。上訴人
    上訴意旨指摘原判決量刑過重而不當，實無理由，應予駁回
    。
  (三)查被告前未曾因故意犯罪受有期徒刑以上刑之宣告，有臺灣
    高等法院被告前案紀錄表一紙在卷可稽，因一時失慮，致罹
    刑章，至本院審理時，與被害人甲○○、丙○○當庭達成和
    解，被告願意自九十八年八月十五日起，按月於每月十五日
    前分別支付一千五百元予被害人甲○○、丙○○，共計支付
    二萬九千九百八十九元予被害人甲○○，支付三萬六千四百
    二十一元予被害人丙○○，被害人亦表示同意上開和解條件
    ，並願意給予被告緩刑之機會等語（本院九十八年四月十五
    日準備程序筆錄參照），足認被告經此偵審程序後，當知所
    警惕，信無再犯之虞，本院認所宣告之刑以暫不執行為適當
    ，爰併宣告緩刑三年，且為使被告履行上開和解條件，如有
    不履行情事，被害人除得請求檢察官聲請撤銷緩刑外，並得
    為民事強制執行，對被害人之權益亦有保障，爰依刑法第七
    十四條第二項第三款之規定，命被告應自九十八年八月十五
    日起至一百年四月十五日止，按月於每月十五日前向甲○○
    支付一千五百元，合計二萬九千九百八十九元之損害賠償，
    自九十八年八月十五日起至一百年九月十五日止，按月於每
    月十五日前向丙○○支付一千五百元，合計三萬六千四百二
    十一元之損害賠償，以啟自新。
據上論斷，應依刑事訴訟法第四百五十五條之一第一項、第三項
、第三百六十八條，刑法第七十四條第一項第一款、第二項第三
款，判決如主文。
本案經檢察官王育珍到庭執行職務。
中    華    民    國    98    年    5     月    20    日
                  刑事第九庭審判長法  官  林怡秀
                                  法  官  張詩芸
                                  法  官  徐淑芬
上正本證明與原本無異。
不得上訴。
                                  書記官  劉郅享
中    華    民    國    98    年    5     月    20    日
附錄本案論罪科刑法條全文：
中華民國刑法第三百三十九條
意圖為自己或第三人不法之所有，以詐術使人將本人或第三人之
物交付者，處五年以下有期徒刑、拘役或科或併科一千元以下罰
金。
以前項方法得財產上不法之利益或使第三人得之者，亦同。
前二項之未遂犯罰之。


司法院資訊處製作；財團法人民間司法改革基金會備份。
